臺灣高等法院臺中分院刑事判決　　　 94年度交上易字第866號
上　訴　人　臺灣臺中地方法院檢察署檢察官
被　　　告　乙○○
選任辯護人　林益輝律師
上列上訴人因過失致死案件，不服臺灣臺中地方法院93年度交易
字第560號中華民國94年5月18日第一審判決（起訴案號：臺灣臺
中地方法院檢察署93年度偵字第18659號），提起上訴，本院判
決如下：
    主  文
上訴駁回。
    事  實
一、乙○○於民國（下同）九十三年十月三日晚上十一時十分許
    ，駕駛車號Ｘ六─六三八六號自小客車，沿臺中市○○○路
    由西往東方向行駛，其應注意汽車駕駛人飲用酒類後其吐氣
    所含酒精濃度超過每公升○‧二五毫克以上者，不得駕車；
    行車速度依標誌或標線之規定，及汽車行駛時，應注意車前
    狀況，隨時採取必要之安全措施，而依當時天候晴、夜間有
    照明、路面乾燥、無缺陷、無障礙物、視距良好等情況，並
    無不能注意之情事，竟疏於注意，貿然於酒後（肇事後經酒
    測結果呼氣酒精濃度仍達每公升○‧二九毫克）注意力、反
    應力都較為遲鈍之情形下，在速限時速五十公里之路段，仍
    以約七十公里之時速超速行駛，於同日晚上十一時三十分許
    ，行經台中港路中線快車道與中興街口時，始發現沿臺中市
    ○○街由北往南方向騎乘車號ＨＪ六─九八七號重型機車進
    入台中港路口之周恩慈已行駛至其車道前，乃急向外側快車
    道避煞，但車速過快避煞不及，其左前車頭重撞周恩慈所騎
    乘機車之右側車身，致周恩慈人車分離，機車在被告行向之
    外快車道倒地後，因受衝撞力量過猛，而在外快車道至慢車
    道間留有四十點五公尺之刮地痕，被害人周恩慈則被拋至慢
    車道，因而受有頭部外傷之嚴重傷害，被告汽車經緊急煞車
    並右閃至外快車道擦撞快慢車道間之分隔島始停下。周恩慈
    經送醫急救後，仍於翌日凌晨三時四十分，因嚴重腦挫傷不
    治死亡。乙○○於肇事後即託路人報案，並留於現場，向到
    現場處理的警員自首犯罪，並接受審判。
二、案經臺灣臺中地方法院檢察署檢察官據報相驗後自動檢舉偵
    查起訴。
    理  由
一、訊據被告對於上揭酒後駕車肇事及被害人周恩慈因而死亡之
    事實，固坦承不諱，惟辯稱：伊當時行進之台中港路係綠燈
    ，因被告闖紅燈才發生本件車禍，且伊雖超速行駛，僅係違
    反道路安全規則，未必能證明伊有過失，又伊當時意識清楚
    、尚未達酒醉之狀態，原審加重刑度容有錯誤云云。
二、惟查：上揭被告酒後駕車肇致被害人周恩慈死亡事實，業據
    被告於警偵訊及原審均供承不諱，核與證人丙○○於警詢及
    本院審理中證述之情節相符，復有道路交通事故調查報告表
    （一）（二）、道路交通事故現場圖、中國醫藥大學附設醫
    院法醫參考病歷摘要各一份及現場照片八張附卷可稽。而周
    恩慈確因本件車禍死亡，亦經檢察官督同檢驗員到場相驗屬
    實，製有勘驗筆錄、驗斷書、相驗屍體證明書附卷足憑。次
    查：證人丙○○警詢時證稱：「我當時坐在機車（中港路二
    六三號前）上面，‧‧‧‧我就聽到碰撞聲發生車禍肇事，
    （我抬頭看中港路確定當時為綠燈），就看到自小客與機車
    發生車禍」等語（見偵查卷第十一頁背面），於本院審理中
    結證稱：「我看到機車騎士從中興街口出來，與被告在中港
    路上相撞，當時中港路上是綠燈，因我在中興街口等紅綠燈
    ，我的同事說又綠燈了，他講沒有多久就撞擊了，我確定當
    時中港路是綠燈」、「（當時看到車禍與聽到是否同時？）
    是的，因我當時是面對中港路」、「（你有無到車禍發生現
    場幫忙處理車禍？）有，我們同事全部過去幫忙處理及叫救
    護車」、「（當時你是看到還是聽到車禍撞擊？）我不是只
    有聽到，我有親眼看到車禍撞擊」等語（見原審卷第四六、
    四七頁），佐以證人丙○○與被告及告訴人互不認識，且事
    後亦無任何接觸，其證言當無偏頗而與事實相符，是被告辯
    稱：當時係因被害人闖紅燈等情，即足以採信。復查：被告
    肇事後，其駕駛之自小客車煞車痕為二十三‧二公尺，有道
    路交通事故現場圖在卷可按，參酌一般公路汽車煞車距離、
    行車速度對照表，換算其肇事當時之車速約為時速七十公里
    ，是被告就車速之供述，亦堪採信，其已超過當地速限時速
    五十公里，至為明確。證人丙○○雖證稱：伊未注意被告當
    時有無搖搖晃晃之情，然亦證稱：被告有酒氣等語（見本院
    卷第四六頁），且員警對被告實施酒精濃度檢測，被告呼氣
    酒精濃度仍達每公升○‧二九毫克，有酒精濃度值測試單附
    卷可稽。且依本件被害人之機車係右側車身受損，被告自小
    客車則係左前車頭受損，足徵被害人係車頭已過後始遭被告
    撞及；佐以肇事路口之台中港路有六線快車道，再加上慢車
    道及分隔島，其路口距離寬敞、視距良好，且當地之行道樹
    並無高至擋住汽車駕駛人視線之情形，有道路交通事故現場
    圖及現場照片在卷可參，被告雖屬綠燈直行，然已因酒後駕
    車，注意力及反應力均已明顯降低，而未發現被害人之機車
    已從中興街口進入交岔路口，又因超速行駛而煞避不及肇致
    本件車禍，是被告所辯其酒後駕車及超速行駛與其是否有過
    失無關云云云，均不足採信。
三、按汽車駕駛人飲酒後吐氣所含酒精成份超過每公升０．二五
    毫克以上者，不得駕車；行車速度，依標誌或標線之規定；
    汽車行駛時，駕駛人應注意車前狀況，並隨時採取必要之安
    全措施，道路交通安全規則第一百十四條第二款、第九十三
    條第一項前段、第九十四條第三項分別定有明文，而肇事路
    段行車速率限制為時速五十公里，已如前述，被告駕車行駛
    於道路，自應注意上揭規定，且依當時天候晴、夜間有照明
    、路面乾燥、無缺陷、無障礙物、視距良好等情況，並無不
    能注意之情事，被告竟疏於注意，而於酒後超速駕車肇事，
    其行為自有過失。又汽車駕駛人對於防止危險發生之交通法
    令之規定，業已遵守，並盡相當之注意義務，以防止危險發
    生，始可信賴他人亦能遵守交通規則並盡同等注意義務。若
    因此而發生交通事故，方得以信賴原則為由免除過失責任（
    最高法院八十四年度台上字第五三六○號判例參照）。本件
    被告於行經上開交岔路口時，既未依規定依當地速限行駛及
    注意車前狀況，反而於酒後超速行駛，顯然其對於防止危險
    發生之交通法令，並未遵守，因此，被告行經上開交岔路口
    時縱屬綠燈，被告亦不能主張信賴原則而免責，是臺灣省台
    中市區車輛行車事故鑑定委員會認被告車無肇事因素，不足
    以採為有利於被告之證據。綜上所述，本件車禍之發生被告
    確有過失甚為顯然，且被告之過失行為與被害人之死亡結果
    間，具有相當之因果關係，事證明確，被告上開犯行，堪以
    認定。
四、核被告所為，係犯刑法第二百七十六條第一項過失致死罪。
    被告於九十三年十月四日淩晨接受酒測，其酒測值雖僅為每
    公升○‧二九毫克，惟依其行經視距良好之交岔路口時，竟
    對於在其前方已進入路口之被害人疏未注意，顯見被告飲酒
    後，已嚴重影響其注意力及反應力，其已達酒醉之程度堪以
    認定，被告酒醉駕車因而致人死亡，應依道路交通管理處罰
    條例第八十六條第一項加重其刑。被告於肇事後，犯罪未發
    覺前，向到場處理之警員方建義承認為肇事者，業據被告陳
    明，且有車禍案件報告書在卷可參，嗣並接受裁判，應依自
    首之規定減輕其刑，並先加後減之。原審適用刑法第二百七
    十六條第一項、第六十二條前段，道路交通管理處罰條例第
    八十六條第一項，罰金罰鍰提高標準條例第一條前段，並審
    酌被告之過失程度、肇事後態度及迄今尚未與被害人家屬達
    成民事和解賠償損害等一切情狀，量處有期徒刑九月，認事
    用法俱無不當，量刑亦稱妥適，檢察官上訴意旨以原判決量
    刑過輕，指摘原判決不當，為無理由，應予駁回。
據上論斷，應依刑事訴訟法第三百六十八條，判決如主文。
本案經檢察官甲○○到庭執行職務。
中　　華　　民　　國　　94　　年　　9　　月　28   　　日
            刑事第十庭  審判長法  官  林  照  明
                              法  官  吳  重  政
                              法  官  唐  光  義
上列正本證明與原本無異。
不得上訴。
                              書記官  王  麗  珍
中　　華　　民　　國　　94　　年　　10 　月　 3   　　日
附錄論罪科刑法條
刑法第二百七十六條第一項
    因過失致人於死者，處二年以下有期徒刑、拘役或二千元以
下罰金。
                                                    　Ａ
